【裁判字號】    91,交聲,283
【裁判日期】    920110
【裁判案由】    聲明異議
【裁判全文】
臺灣臺南地方法院交通事件裁定                    九十一年度交聲字第二八三號
    移送機關  交通部公路總局嘉義區監理所臺南監理站
    受 處分 人  甲○○
右列受處分人因違反道路交通管理處罰條例案件，對於交通部公路總局嘉義區監理所
台南監理站民國九十一年七月二十三日所為之裁決處分（處分案號：南監五字第裁七
四—Ｓ00000000號），聲明異議，本院裁定如左：
    主  文
異議駁回。
    理  由
一、聲明異議意旨略以：如附件聲明異議狀所載。
二、按汽車駕駛人，行經有燈光號誌管制之交岔路口闖紅燈者，處新臺幣一千八百元
    以上五千四百元以下罰鍰；並記違規點數三點，又汽車駕駛人，駕駛汽車有違反
    本條例之行為，經交通勤務警察或依法令執行交通稽查任務人員制止時，不聽制
    止或拒絕停車接受稽查而逃逸者，除按各該條規定處罰外，處新台幣三千元以上
    六千元以下罰鍰，並記違規點數一點，道路交通管理處罰條例第五十三條、第六
    十三條第一項第一、三款及第六十條第一項分別定有明文。
三、經查：
    （一）本件受處分人即異議人甲○○係於民國九十一年五月三十日下午六時十二
          分許，駕駛車牌號碼ＳＱＰ─九六三號輕型機車，沿臺南市○○路○段由
          西向東行駛，在行經該路與金華路三段之設有燈光號誌管制之交岔路口時
          ，因違規闖紅燈，右轉進入金華路三段，經值勤警員當場攔停，惟異議人
          拒絕停車接受稽查，而經值勤警員逕行舉發等情，有臺南市警察局南市警
          交字第Ｓ00000000號舉發違反道路交通管理事件通知單及臺南市
          警察局第四分局南市警四交違字第０九一０一六二０號函各一紙在卷可稽
          ，並經證人即本件舉發之臺南市警察局第四分局中正派出所警員何光炎於
          本院調查時，到庭具結陳證：「（法官問：本件是否你告發的，情形為何
          ？）是我告發的，我平常是五點到七點站在金華路與府前路之交通崗，我
          看到受處分人甲○○的車西向東前進，看到我們之後，受處分人甲○○馬
          上右轉金華路，我看受處分人甲○○的車很仔細，車號沒有記錯，顏色應
          該是紅色．．．」等語無訛（見本院九十一年八月二十九日訊問筆錄），
          參諸執勤警員係依法執行公務，與異議人並不相識，素無怨隙，苟非實情
          ，自無須恣意誣攀之理。而且警員執行公務本身受行政懲處責任之監督，
          到庭具結作證更以刑罰擔保其真實性，警員應無甘冒行政懲處及刑法偽證
          罪責任而刻意誣陷之必要。因此，可信賴警員何光炎前開陳證為真實。
    （二）異議人雖一再辯稱未於右揭時地駕車，並無違規，更無不服稽查而逃逸云
          云。惟本件舉發警員是站在異議人前方指示其停車，待異議人拒絕停車而
          右轉至金華路後，即記下異議人機車車牌、廠牌（山葉）及車身顏色（紅
          色），並就異議人機車廠牌為「山葉」、車身顏色為「紅色」等情，加註
          於前述與發違反道路交通管理事件通知單上，異議人對其機車廠牌及顏色
          為證人所載之情，亦不否認，再經本院依職權查詢異議人之車牌後，異議
          人前開機車之廠牌及顏色均與舉發警員所加註之情相符，有車輛查詢資料
          表一紙在卷可資佐證，且證人自舉發本件違規事件後至本院開庭審理時，
          相隔三月，尚非久遠，足認證人印象清晰，尚不致於誤認，應可認定。按
          法院受理交通異議案件，乃是對於交通舉發行政處分審查其是否違法，本
          質上屬於行政爭訟過程，與普通法院審理刑事案件之原則不同。其舉證責
          任之原理，非如刑事案件中，應超越任何合理懷疑始可為有罪判決者之嚴
          格程度。其舉證責任之原理，應與民事訴訟相類似，除有特別規定外，基
          本上準用民事訴訟法，由國家機關與人民二造，各自履行其主觀之舉證責
          任，在過程中各自提出證據；若窮盡各種證據方法，待證結果仍有不明時
          ，則由客觀之舉證責任危險分配原則，決定國家機關與人民二造何人應受
          敗訴危險。此參酌行政訴訟法第一百三十六條規定準用民事訴訟法第二百
          七十七條自明。查原裁決機關交通部公路總局嘉義區監理所臺南監理站，
          裁決異議人，乃引據舉發單為證。而舉發本件違規事件之臺南市警察局第
          四分局中正派出所警員何光炎，就本件如何查獲並逕行舉發之經過，亦於
          本院調查時到庭陳證無訛，已如前述，並就異議人所駕之輕型機車係在行
          經前開設有燈光號誌管制之路口違規【闖紅燈】，並經其當場攔截，而拒
          絕停車接受稽查等本件違規情節均供述明確，而查警員何光炎本身直接見
          聞異議人所駕之機車拒絕停車接受稽查之事實經過，對事實最為明瞭，又
          經以行政及刑事責任擔保其真實性，且舉發當時所記載違規人所駕車之違
          規情節又與事實相符等等各項因素，綜合認定其陳述為可採信。而異議人
          就其指稱舉發員警舉發有誤乙節，既未提出確實證據以供調查，且未提供
          任何相關證據足資證明值勤員警確有捏造事實違法取締之情事，從而異議
          人前開所辯，要係卸責之詞，自無可採。
    （三）本件異議人有於右述時、地，駕駛前開輕型機車，因違規闖紅燈，經交通
          勤務警察制止時，拒絕停車接受稽查而逃逸之事實，既可認定，則移送機
          關即交通部公路總局嘉義區監理所臺南監理站據此引用前開道路交通管理
          處罰條例第五十三條第一項、六十條第一項、第六十三條第一項第一、三
          款規定，而裁處異議人罰鍰新臺幣四千八百元並記違規點數四點，於法並
          無不當，異議人異議為無理由，應予駁回。
四、據上論斷，應依道路交通案件處理辦法第十九條，裁定如主文。
中      華      民      國      九十二      年      一      月    十    日
                              臺灣臺南地方法院交通法庭
                                  法  官  洪  士  傑
右正本證明與原本無異
如不服本裁定應於送達後五日內向本院提出抗告狀
                                  書記官  孫  鈴  堯
中      華      民      國      九十二      年      一      月    十三  日


司法院資訊處製作；財團法人民間司法改革基金會備份。
